【裁判字號】    98,交聲,412
【裁判日期】    980227
【裁判案由】    違反道路交通管理處罰條例聲明異議
【裁判全文】
臺灣臺北地方法院交通事件裁定         98年度交聲字第412號
原處分機關  臺北市交通事件裁決所
異議人即
受處分人    甲○○
上列受處分人即異議人甲○○因違反道路交通管理處罰條例案件
，對於臺北市交通事件裁決所於民國九十七年十二月三十一日所
為之處分（原處分案號：北市裁罰字第裁２２—Ａ１Ａ２３０６
８３號），聲明異議，本院裁定如下：
    主  文
異議駁回。
    理  由
一、按「汽車行近行人穿越道前，應減速慢行，遇有行人穿越時
    ，無論有無交通警察指揮或號誌指示，均應暫停讓行人先行
    通過」，道路交通安全規則第一百零三條定有明文；而「汽
    車駕駛人，駕駛汽車，行近行人穿越道，不減速慢行或行人
    穿越道有行人穿越時，不暫停讓行人先行通過者，處新臺幣
    （下同）六百元以上一千八百元以下罰鍰，而汽車駕駛人，
    駕駛汽車違反道路交通安全規則、第三十三條之管制規則，
    因而肇事致人受傷，記違規點數三點」，道路交通管理處罰
    條例第四十四條第二款、第六十一條第三項亦定有明文。而
    依道路交通安全規則第二條第一款所定，汽車指在道路上不
    依軌道或電力架線而以原動機行駛之車輛（包括機器腳踏車
    ），故機車駕駛人亦應依上揭規定為之。
二、本件異議人即受處分人甲○○於民國九十七年九月二十日二
    十時四十五分許，騎乘車牌號碼：８ＨＪ－８３７號重型車
    沿臺北市○○○路○段東往西車道行駛，行至臺北市○○○
    路○段九十巷口之有燈光號誌管制交岔口時，適有行人乙○○由南往北行走於該交岔路口之行人穿越道上，異議人竟未
    暫停讓行人乙○○先行通過，該輛機車因閃煞不及滑倒而撞
    擊乙○○倒地，乙○○因此受有雙手擦挫傷、右眼部撞挫傷
    、右眼上方疑為骨折等傷害，經原舉發單位臺北市政府警察
    局交通警察大隊警員依法舉發，以異議人騎乘重型機車行近
    行人穿越道前，未暫停讓行人先行通過，因而肇事致人受傷
    為由，依道路交通管理處罰條例第四十四條第二項、第五十
    一條第三項之規定，當場掣發北市警交大字第Ａ１Ａ２３０
    ６８３號號臺北市政府警察局舉發違反道路交通管理事件通
    知單，指定應於九十七年十一月二十日前到案自行繳納罰鍰
    。嗣異議人不服，於九十七年十一月十七日向原處分機關臺
    北市交通事件裁決所提出異議，並由原處分機關於九十七年
    十二月三十一日依道路交通管理處罰條例第四十四條第二項
    、第五十一條第三項之規定，以臺北市交通事件裁決所北市
    裁罰字第裁２２—Ａ１Ａ２３０６８３號違反道路交通管理
    事件裁決書裁處異議人罰鍰一千二百元，並記違規點數三點
    ，異議人於九十七年十二月三十一日收受裁決書，並於八年
    一月二十日聲明異議，有違反道路交通管理事件裁決書聲明
    異議狀（見本院卷第三至六頁）、臺北市政府警察局北市警
    交大字第Ａ１Ａ２３０６８３號舉發違反道路交通管理事件
    通知單（見本院卷第十頁）、臺北市交通事件裁決所北市裁
    罰字第裁２２—Ａ１Ａ２３０６８３號違反道路交通管理事
    件裁決書（見本院卷第十一頁）、送達證書（見本院卷第十
    二頁）及交通肇事申訴書（見本院卷第二四頁）等資料附卷
    足憑。
三、聲明異議意旨略以：異議人於上揭時、地確有騎乘車牌號碼
    ：８ＨＪ－８３７號重型車在臺北市○○○路○段九十巷口
    之有燈光號誌管制交岔口與行人乙○○發生碰撞，惟異議人
    於行經該交岔路口時，有暫停禮讓行人優先通行，並違反任
    何注意義務，本件係因行人乙○○擅自闖紅燈通行該路口，
    致異議人騎乘機車閃煞不及導致肇事，異議人並無任何違反
    道路交通安全規則，舉發警員於無法確認異議人有違反道路
    交通安全規則之前提下，猶執意開單處罰，顯不合理，為此
    聲明異議，請求撤銷原處分云云。
四、訊據異議人固不諱言於上揭時、地騎乘車牌號碼：８ＨＪ－
    ８３７號重型車在臺北市○○○路○段九十巷口之有燈光號
    誌管制交岔口時，與行人乙○○發生碰撞，惟矢口否認有何
    未暫停讓行人先行通過致行人受傷之交通違規行為，辯稱伊
    於騎車通過行人穿越道時係綠燈剛起步，車速不可能過快，
    本件車禍係因行人乙○○擅自闖紅燈通行該路口，導致伊機
    車閃煞不及而往左側滑倒云云。經查：
  (一)證人乙○○於本院訊問時結證稱九十七年九月二十日二十時
    四十五分許，伊搭乘公車在羅斯福路四段九十巷口公車專用
    道下車後，走行於行人穿越道，大概快走到對面時，忽然感
    到有東西撞擊過來，接下來幾秒鐘時間，伊腦筋一遍空白，
    等回過神來，發現頭部及衣服上面全是血，伊當時還站在行
    人穿越道上等語明確（見本院卷第三三頁），經核與證人即
    本件車禍目擊者丙○○於本院訊問時結證稱伊當時站在羅斯
    福路八十八之一號店門口，與九十巷口的距離非常近，伊先
    聽到機車車摔倒的聲音，機車倒在地上時，人與車是分離的
    ，機車倒下去時，機車後輪在滑行時撞擊到乙○○的小腿，
    乙○○因此往前倒地，起身時，滿頭是血，伊立刻拿起衛生
    紙給乙○○止血，乙○○倒地時，除了與異議人所騎乘機車
    發生碰撞外，並沒有任何人或機車接近乙○○，至於車禍發
    生當時，那個行進方向是綠燈，這點伊當時並沒有注意等語
    完全相符（見本院卷第三四頁），本件證人乙○○、丙○○
    與異議人並無宿怨，其證詞之真實性復受刑事具結刑責之擔
    保，應無甘冒刑事偽證重罪刑責處罰之危險，故意設詞構陷
    異議人之可能，且如渠二人證述內容並非事實，何以其證述
    詞容完全相符，堪認證人乙○○、丙○○之證詞，應可採信
    ；而乙○○於車禍當時經送醫初步診療，確實受有雙手擦挫
    傷、右眼部撞挫傷、右眼上方疑為骨折等傷害，有臺北市政
    府警察局中正第二分局交通分隊道路交通事故補充資料表附
    卷足憑（見本院卷第十八頁），另本件車禍經臺北市政府警
    察局交通警察大隊事故處理組初步分析研判，認異議人有騎
    車行近行人穿越道，不暫停讓行人先行通過之疏失，亦有臺
    北市政府警察局交通警察大隊道路交通事故初步分析研判表
    在卷足證（見本院卷第九頁）。異議人雖以本件車禍係因行
    人乙○○擅自闖紅燈通行該路口所導致云云，惟查，異議人
    自承伊騎乘機車與乙○○發生碰撞時，乙○○確實行走於行
    人穿越道上等情明確（見本院卷第三五頁），而按「汽車行
    近行人穿越道前，應減速慢行，遇有行人穿越時，無論有無
    交通警察指揮或號誌指示，均應暫停讓行人先行通過」，道
    路交通安全規則第一百零三條定有明文，是本件無論當時該
    路口交通號誌為何種燈號，異議人騎乘機車行近行人穿越道
    時，如遇有行人行走於行人穿越道，即負有暫停讓行人先行
    通過之義務，如異議人確實有貫徹履行上揭義務，當不致於
    因閃煞不及而與行人乙○○發生碰撞，是異議人徒辯稱
    本件車禍係因行人乙○○擅自闖紅燈等云，顯係事後卸責之
    詞，未為足取。
  (二)綜上堪認，上揭違規事實已臻明確，異議人空言否認有違規
    行為，要無可採，本件事證明確，異議人違規行為堪以認定
    ，應依法處罰。
五、綜上所述，本件異議人於上開時、地，騎乘重型機車行近行
    人穿越道前，未暫停讓行人先行通過，而肇事致人受傷之違
    規事實應堪認定，原處分機關依道路交通管理處罰條例第四
    十四條第二項、第五十一條第三項及及違反道路交通管理事
    件統一裁罰基準及處理細則第四十三條、第四十四條、第六
    十一條等規定，裁處異議人罰鍰一千二百元，並記違規點數
    三點，於法核無違誤。異議人聲明異議，指摘原處分不當，
    為無理由，應予駁回。
據上論斷，應依道路交通案件處理辦法第十九條，裁定如主文。
中    華    民    國    98    年    2     月    27    日
                              交通法庭法  官  李家慧
以上正本證明與原本無異
如不服本裁定應於送達後5日內向本院提出抗告狀
                                       書記官  鄭淑丰
中    華    民    國    98    年    2     月    27    日


司法院資訊處製作；財團法人民間司法改革基金會備份。
